【裁判字號】    96,訴,1631
【裁判日期】    970204
【裁判案由】    毒品危害防制條例
【裁判全文】
臺灣桃園地方法院刑事判決              96年度訴字第1631號
公  訴  人  臺灣桃園地方法院檢察署檢察官
被      告  甲○○
選任辯護人  陳俊隆律師
上列被告因違反毒品危害防制條例案件，經檢察官提起公訴（96
年度偵字第21214 號），本院判決如下︰
    主  文
甲○○共同轉讓第一級毒品，未遂，處有期徒刑捌月，扣案海洛
因驗餘淨重零點陸參公克及甲基安非他命驗餘淨重零點貳捌陸公
克均沒收銷燬之，扣案用以包裹毒品海洛因之塑膠夾鍊袋壹只及
用以包裹毒品甲基安非他命之塑膠夾鍊袋壹只均沒收。
    事  實
一、甲○○明知海洛因、甲基安非他命屬毒品危害防制條例第2
    條第2 項第1 、2 款所規定之第1 、2 級毒品，不得轉讓及
    非法持有，因友人戊○○於民國96年9 月5 日晚上9 時許，
    駕駛廖漢文所有之車號5463-KS 號自小客車，抵達甲○○位
    於桃園縣平鎮市高雙里7 鄰112 號住處前停放後，戊○○先
    將海洛因1 及甲基安非他命1 包放置在上開車輛排檔桿後之
    置物箱內（戊○○業與丁○○—起訴書誤為「廖巧蓉」—聯
    繫毒品買賣妥當而欲交付海洛因1 包、甲基安非他命1 包予
    丁○○）後，即委請甲○○駕車前往桃園縣平鎮市○○○○○路旁，將上開海洛因1 包、甲基安非他命1 包同時交付在
    路旁等候之人，甲○○雖不知情戊○○與丁○○間所為毒品
    買賣之約定，亦不知戊○○出售海洛因予丁○○有無賺取差
    價利得，惟仍基於與戊○○共同轉讓第1 、2 級毒品予他人
    之犯意聯絡，應允代為交付，甲○○遂於廖漢文之弟己○○
    前來其住處找其飲酒時，向不知情之己○○表示要先外出辦
    事，己○○乃坐上車號5463-KS 號自小客車副駕駛座，由甲○○駕駛該車前往上揭戊○○指定之交付毒品地點。適因桃
    園縣政府警察局平鎮分局警備隊警員丙○○於同日晚上9 時
    20 分 許，著便服前往桃園縣平鎮市○○路○ 段某萊爾富超
    商（復旦中學對面）購物時，見丁○○、乙○○2 人站在路
    旁，行跡可疑，且於行經均著短袖上衣之該2 人身旁時，觀
    察到該2 人外露之手臂上均留有注射針筒刺扎之之痕跡，依
    其承辦案件經驗可資判斷丁○○、乙○○2 人恐係有吸毒前
    科之人，乃上前出示警方證件，盤查丁○○、乙○○2 人，
    因丁○○、乙○○斯時並無任何不法行為，丙○○乃以台語
    詰之丁○○是否在等候藥頭，丁○○初仍支吾其詞，惟經丙○○詰之「不要騙人了，我在這裡抓過好幾個」等語後，丁○○始點頭承認，並向丙○○表示在等一輛車號5463-KS 號
    之喜美廠牌自小客車過來，丙○○乃站在丁○○、乙○○身
    旁一起等候該輛喜美廠牌之自小客車。嗣甲○○於96年9 月
    5 日晚上9 時30分許，駕駛車號5463-KS 號自小客車搭載己○○抵達上開復旦路2 段路旁之美髮店前（復旦中學對面）
    停車時，因其停車位置僅超越丁○○、乙○○2 人約5 公尺
    ，車輛又未熄火，丙○○經丁○○確認所等候者即為該車號
    之車輛後，隨即走至該車駕駛座旁，輕敲窗戶，坐在駕駛座
    之甲○○以為來人即為戊○○所指友人，乃將駕駛座之窗戶
    搖下，並以左手拿起海洛因1 包及甲基安非他命1 包，欲同
    時交付給丙○○，惟在甲○○未及轉讓該第1 、2 級毒品完
    畢之際，丙○○業已表明警察身分，而逮捕甲○○，並扣得
    甲○○手中所持海洛因1 包（驗餘淨重0.63公克）、甲基安
    非他命1 包（驗餘淨重0.286 公克）及放置在車內副駕駛座
    腳踏板上之電子磅秤1 台（非甲○○所有，亦與甲○○所涉
    犯行無關），因而查悉上情。
二、案經桃園縣政府警察局平鎮分局報請臺灣桃園地方法院檢察
    署檢察官偵查起訴。
    理  由
壹、程序方面：
一、按被告以外之人於審判外之言詞或書面陳述，除法律有規定
    者外，不得作為證據；被告以外之人於偵查中向檢察官所為
    之陳述，除顯有不可信之情況者外，得為證據；被告以外之
    人於審判中有下列情形之一，其於檢察事務官、司法警察官
    或司法警察調查中所為之陳述，經證明具有可信之特別情況
    ，且為證明犯罪事實之存否所必要者，得為證據：…三、滯
    留國外或所在不明而無法傳喚或傳喚不到者；被告以外之人
    於審判外之陳述，雖不符前4 條之規定，而經當事人於審判
    程序同意作為證據，法院審酌該言詞陳述或書面陳述作成時
    之情況，認為適當者，亦得為證據。當事人、代理人或辯護
    人於法院調查證據時，知有第159 條第1 項不得為證據之情
    形，而未於言詞辯論終結前聲明異議者，視為有前項之同意
    。刑事訴訟法第159 條第1 項、第159 條之1 第2 項、第15
    9 條之3 、第159 條之5 就此分別定有明文。
二、經查：
  (一)按刑事訴訟法第159 條第1 項規定被告以外之人於審判外之
    言詞或書面陳述，原則上不得做為證據之主要理由，乃為直
    接審理原則之要求及被告反對詰問權之保障，然為實現刑事
    訴訟發現真實之目的，於證人無法於審判中到庭證述之情形
    ，法院無從強制其證言，此為法院已窮其能事而未能令被告
    詰問該名證人之故，法律乃退而求其次，就該證人於審判外
    之陳述，認已具備可信之特別情況，且為證明犯罪事實存否
    所必要者，例外規定其得為證據，刑事訴訟法第159 條之3
    各款所定傳聞證據例外得為證據之情事，其立法目的即在此
    。經查，證人丁○○經本院依法傳喚、拘提後，經合法送達
    ，而無正當理由拒未到庭，顯見證人所在已屬不明而傳喚不
    到，經本院審酌證人丁○○係於96年9 月5 日晚上9 時20分
    許，在上揭復旦中學對面之復旦路2 段路旁為警查獲正在等
    候藥頭，其後，經警當場逮捕前來交付毒品之被告後，證人
    丁○○亦為警方帶回桃園縣政府警察局平鎮分局製作筆錄，
    其並於警詢中向警方陳述係向綽號「小斌」之人（即戊○○
    ）約定交易海洛因之時間、地點、交易方式、交易數量等案
    情重要事項（見96年度偵字第21214 號卷第33至36頁），核
    與其嗣於檢察官訊問時具結證述之內容相符（見同上偵查卷
    第93至95頁）。本院審酌證人丁○○與被告間素不相識，且
    於警詢中陳明「（警方在96年9 月5 日21時30分在桃園縣平
    鎮市○○路復旦中學前所查獲的犯嫌甲○○及己○○經你當
    面指證是否為販賣你毒品之人？）這兩人都不是我跟他們購
    買毒品之人」、「（警方在96年9 月5 日21時30分在桃園縣
    平鎮市○○路復旦中學前所查獲的犯嫌甲○○及己○○身上
    查獲毒品海洛因含袋重0.65公克、安非他命含袋重0.3 公克
    是否為交給你身上之物品？）因為我不認識他們2 人所以我
    不能確定是要給我的毒品」等語在卷，雙方亦無仇恨怨隙之
    關係，料無憑空虛構以誣陷被告之可能，而審酌證人丁○○
    僅係在上揭復旦路2 段路旁等候戊○○交付毒品之人，竟在
    路旁等候之際忽遭警方盤查，衡情其斯時係處於震驚狀態，
    並無多餘時間供其思索是否要藉詞掩飾迴護毒品賣家或設詞
    誣陷被告之事，故證人丁○○在該震驚及緊急狀態下所為有
    關毒品交易事件之陳述，本具有高度可信之標誌，其於警詢
    中之陳述，係就自己親身參與及見聞之事而為，並無知覺上
    之瑕疵可予指摘，加以證人丁○○為成年人，表達能力無問
    題，自無刻意誣陷被告入罪之虞，其所為陳述之真誠性亦無
    可議之處，由此足認證人丁○○於警詢中所為之陳述，具有
    可信之特別情況，亦為證明被告所涉轉讓毒品犯行存否所必
    要者，故依刑事訴訟法第159 條之3 第3 款規定，證人丁○○於司法警察調查中所為之陳述，自得例外作為證據。
  (二)證人丁○○、己○○、丙○○於偵查中向檢察官所為之陳述
    ，屬被告以外之人於審判外所為之陳述，為傳聞證據，惟現
    階段刑事訴訟法規定檢察官代表國家偵查犯罪、實施公訴，
    依法其有訊問被告、證人及鑑定人之權，證人、鑑定人且須
    具結，而實務運作時，檢察官偵查中向被告以外之人所取得
    之陳述，原則上均能遵守法律規定，不致違法取供，是以，
    刑事訴訟法於92年2 月6 日修正時，即為兼顧理論與實務，
    以該法第159 條之1 第2 項規定，除顯有不可信之情況者外
    ，得為證據（參考刑事訴訟法第159 條之1 立法理由）。查
    上開證人3 人於偵查中經具結後向檢察官所為之陳述，既非
    檢察官非法取供而得，且其等斯時所為陳述，尚無顯不可信
    之情況，即應認其等於偵查中所為之證述，得作為證據。
  (三)被告及其辯護人於本院準備程序中，就檢察官所提作為本案
    證據之己○○於警詢及偵查中之陳述、乙○○於警詢之陳述
    、丙○○於偵查中之證述等證據，均為被告以外之人於審判
    外之陳述，均無證據能力云云，惟被告之辯護人嗣於本院97
    年1 月22日審判期日進行言詞辯論前，表示不再爭執上開證
    據之證據能力問題，被告亦未為不同意見表示，足認被告與
    其辯護人業已同意上揭證人之陳述為本案證據，且本院審酌
    檢察官所提上揭證人之陳述，均非公務員違法取得之證據，
    並無證據力明顯過低之情形，復經本院於審判期日就上開證
    據進行調查、辯論，依法自得作為本案證據。
  (四)被告及其辯護人於本院準備程序中，就檢察官所提作為本案
    證據之扣案毒品海洛因、甲基安非他命之毒品鑑驗結果、證
    人丁○○之0000000000號行動電話雙向通聯紀錄、戊○○之
    0000000000號行動電話雙向通聯紀錄、辯護人於偵查中所提
    辯護狀及解除禁見聲請狀等證據之證據能力，均表示不爭執
    ，迄本院言詞辯論終結前亦未聲明異議，且本院審酌檢察官
    所提上開證據均非公務員違法取得之證據，並無證據力明顯
    過低之情形，復經本院於審判期日就上開證據進行調查、辯
    論，依法自得作為本案證據。
  (五)扣案被告所持有之海洛因驗餘淨重0.63公克、甲基安非他命
    驗餘淨重0.286 公克，均非供述證據，無傳聞法則之適用，
    與本案待證事實具有關聯性，且無證據證明係公務員違法取
    得之物，亦得採為證據。
貳、實體方面：
一、被告甲○○就其於上揭時地共同轉讓扣案海洛因1 包、甲基
    安非他命予丁○○、乙○○2 人未遂之犯罪事實，業於本院
    審理中坦認不諱，並經證人丁○○於警詢中陳稱：伊與乙○○撥打0000000000號向綽號「小斌」之人購買海洛因2 千元
    「小斌」告知要在桃園縣平鎮市○○路復旦中學前等候他來
    ，警方於同日晚上9 時20分在上開復旦中學前見伊與乙○○
    形跡可疑，對伊等實施盤查並問伊等身上有無毒品，有的話
    就交出給警方，伊與乙○○告訴警方身上沒有毒品，約同日
    晚上9 時30分許有1 部白色自小客車5463-KS 號停在前方，
    警方問伊該車是否為送海洛因來的，因「小斌」都是開該輛
    車送海洛因，故伊可以確定該自小客車是送海洛因給伊的，
    並向警方為如此表示，警方即獨自1 人前往該車旁，由駕駛
    座之甲○○拿海洛因給便衣警員，警員立即表明身分將自小
    客車上之2 人查獲，伊不是向警方查獲之甲○○、己○○購
    買毒品，亦不認識該2 人，警方在上開車輛內查獲之戊○○
    身分證即為伊所購買海洛因之人等語，及於偵查中具結證稱
    ：伊與乙○○是於96年9 月5 日撥打行動電話門號00000000
    00號聯繫戊○○，向戊○○表示要以新台幣（下同）3 千元
    購買海洛因8 分之1 ，戊○○叫伊與乙○○在復旦中學等他
    ，時間本來沒說，後來伊與乙○○於當天晚上9 時許到了復
    旦中學才打電話向戊○○說已抵達，戊○○叫伊等5 分鐘，
    結果5 分鐘後戊○○未出現，伊再打電話催戊○○，戊○○
    說會叫人送去給伊，以前戊○○都是開車號「KS- …」的白
    色喜美自小客車送毒品，故伊是認那輛白色車子，才知道戊○○是叫誰送毒品給伊，伊不知道戊○○當天為何不自己送
    毒品，戊○○只說叫朋友送來，沒有說什麼原因他不能親自
    送，伊當天沒有要向戊○○購買安非他命等語明確，核與證
    人乙○○於警詢中所為陳述相符，並有扣案海洛因1 包、甲
    基安非他命1 包可資佐證。此外，上開扣得之白色粉末1 包
    、透明結晶1 包，經送請台灣檢驗科技股份有限公司鑑驗結
    果，確認分別含有海洛因成分（驗餘淨重0.63公克）、甲基
    安非他命成分（驗餘淨重0.286 公克）。是以，上揭被告持
    有之海洛因、甲基安非他命，均屬毒品危害防制條例第2 條
    第1 項第1 、2 款所規定之毒品，均屬違禁物乙節，亦堪認
    定。
  (五)惟查，被告始終否認其有販賣海洛因予證人丁○○、乙○○
    之行為，而本件並無任何帳本、簿冊、被告之電話監聽紀錄
    或任何關於被告於上揭時地係與戊○○基於販賣海洛因之共
    同犯意聯絡之證據資料，可供本院憑以認定被告確實知悉戊○○與證人丁○○、乙○○間之毒品交易過程；而被告未曾
    與向戊○○購買毒品之丁○○、乙○○電話聯繫，此經被告
    自陳在卷；加以證人丁○○於警詢中陳稱：不認識被告等語
    ，及證人乙○○於警詢中陳稱：不知警方所查獲2 人中之1
    人是否就是綽號「阿斌」之男子等語明確，由此顯見被告受
    戊○○之託交付扣案毒品予他人之際，並非基於與戊○○共
    同販賣海洛因、甲基安非他命予他人之認識或預見而為，佐
    以證人丁○○、乙○○亦未曾敘及其等欲將購買毒品之金錢
    交予代替戊○○交付毒品之人等情，至為灼然。此外，審酌
    被告受戊○○之託所交付之毒品為扣案海洛因1 包及甲基安
    非他命1 包，而戊○○委託甲○○將毒品交付他人之時，未
    向被告說明對方有幾人，亦未要求被告向對方收取金錢，僅
    表示「兩包毒品都一起拿給對方」等語，此經被告陳述在卷
    ，是以，被告主觀上所認知者乃為「同時交付海洛因、甲基
    安非他命各1 包予對方」無訛。再者，被告在上開復旦中學
    對面路旁停車後，未及將扣案海洛因、甲基安非他命各1 包
    交付戊○○指定之人前，即因誤認前來其所駕駛之車號5463
    -KS 號自小客車駕駛座旁之警員丙○○（斯時未著警察制服
    ）為戊○○所指之人，而將上開毒品拿持手中，欲交付丙○○，隨即為丙○○表明警察身分而予查獲，此經證人丙○○
    於偵查及本院審理中證述明確，核與被告所辯相符，足認被
    告所為共同轉讓第1 、2 級毒品之犯行，尚未得逞，應屬未
    遂犯。綜此，依卷附證人丁○○、乙○○之證述及扣案海洛
    因、甲基安非他命各1 包、證人丁○○之行動電話雙向通聯
    記錄等證據，固得證明證人丁○○、乙○○有與戊○○聯繫
    購買海洛因及戊○○有委託被告交付扣案毒品予他人之事，
    然尚無法直接證明被告所犯即係基於營利意圖所為之販賣及
    運輸毒品行為，本諸「罪證有疑，利於被告」之證據法則，
    本院僅得認定被告係基於與戊○○基於轉讓海洛因、甲基安
    非他命之共同犯意聯絡，由其同時轉讓扣案海洛因1 包、甲
    基安非他命1 包予他人，其欲轉讓之海洛因淨重未逾5 公克
    、甲基安非他命淨重未逾10公克，惟經警方查獲而未遂等情
    ，對被告較有利，本院爰據此認定之。
  (六)證人丁○○經本院依法傳喚、拘提後，無正當理由拒未到庭
    ，公訴檢察官當庭表示援引上開證人於警詢、偵查中之證述
    內容為本案證據。本院審酌證人丁○○於警詢、偵查中業已
    明確證述上情在卷，且經本院予以採認在案，業如前述。是
    以，依證人丁○○於警詢、偵查中之證述，即可作為本院認
    定被告是否犯罪之依據，而無再行訊問上開證人之必要，附
    此敘明。
  (七)綜上所述，被告上開所為供述，核與事實尚屬無違，堪值採
    信。是本案事證明確，被告所涉共同轉讓第1 、2 級毒品予
    證人丁○○、乙○○未遂之犯行，足堪認定，應依法論科。
二、核被告甲○○所為，係犯毒品危害防制條例第8 條第1 、2
    項之轉讓第1 、2 級毒品罪。被告持有海洛因、甲基安非他
    命之低度行為，業為轉讓之高度行為所吸收，不另論罪。被
    告就上開轉讓第1 、2 級毒品未遂犯行，與戊○○間具有犯
    意聯絡及行為分擔，為共同正犯。又被告以1 行為同時交付
    第1 、2 級毒品予他人未遂，為1 行為觸犯數罪名，屬想像
    競合犯，應依刑法第55條規定從1 重之毒品危害防制條例第
    8 條第1 項轉讓第1 級毒品罪處斷。至被告已著手於犯罪行
    為之實行而不遂，為未遂犯，應依刑法第25條第2 項規定，
    減輕其刑。公訴意旨認被告係於上揭時、地共同販賣第1 級
    毒品予證人丁○○1 次，以取得不法利益，因認被告就此部
    分係涉犯毒品危害防制條例第4 條第1 項之販賣第1 級毒品
    罪，惟經本院上開調查結果認定被告僅係基於與戊○○共同
    轉讓第1 級毒品海洛因、第2 級毒品甲基安非他命之犯意聯
    絡而交付上開毒品予丁○○未遂，並無證據證明其有營利之
    意圖，已如前述，是以，難認被告就此部分有販毒之意甚明
    ，是起訴法條尚有未洽，惟因社會基本事實相同，起訴法條
    應予變更。而被告同時轉讓第1 、2 級毒品予證人丁○○未
    遂，係1 行為同時觸犯2 罪名，應依刑法第55條從1 重依轉
    讓第1 級毒品罪處斷，起訴意旨就所涉轉讓2 級毒品部分雖
    未論述，惟依刑事訴訟法第267 條所規定「檢察官就犯罪事
    實一部起訴者，其效力及於全部」，被告既有上述以1 行為
    同時轉讓海洛因、甲基安非他命未遂之犯罪事實，為想像競
    合犯之裁判上一罪關係，基於審判不可分之原則，應為起訴
    效力所及，本院自得併予審理，附此敘明。爰審酌被告明知
    海洛因、甲基安非他命業據公告列為第1 、2 級毒品，對人
    體有莫大之戕害，危害國民身體健康及社會風氣，猶仍受戊○○之託同時轉讓海洛因、甲基安非他命予他人，惟經警方
    先一步查獲其犯行而未遂，犯罪所生危害尚輕、被告之生活
    狀況、品行、智識程度為國中畢業、生活狀況為已婚，育有
    1 名6 歲小孩，本案為警查獲前從事製作鋁門窗工作，與妻
    子、小孩、父母、弟弟同住，暨斟酌其犯罪後坦承轉讓犯行
    之態度等一切情狀，量處如主文所示之刑，以示懲儆。
三、扣案海洛因驗餘淨重0.63公克及甲基安非他命驗餘淨重0.28
    6 公克，均為本案查獲之毒品，屬違禁物，均應依毒品危害
    防制條例第18條第1 項前段之規定宣告沒收銷燬之。至於送
    驗時取樣化驗之部分因已不存在，自勿庸宣告沒收銷燬之。
    另扣案用以包裹毒品海洛因、甲基安非他命之外包裝塑膠夾
    鍊袋各1 只，分係用於包裹、藏放上開第1 、2 級毒品，防
    其裸露、潮濕，便於攜帶、藏放，而為被告與戊○○共同所
    有供轉讓毒品所用之物，此經被告供稱：扣案海洛因、甲基
    安非他命各1 包係戊○○要其同時交付他人之物等語在卷。
    是以，上開物品均為共犯戊○○所有供犯罪使用之物，均應
    依毒品危害防制條例第19條第1 項之規定，併予宣告沒收之
    。至扣案電子磅秤1 台，係戊○○所有之物，此經被告陳述
    在卷，本案又無任何積極證據證明該電子磅秤係被告用以犯
    本案轉讓第1 、2 級毒品罪所用之物，本院即無從併予宣告
    沒收，附此敘明。
據上論斷，應依刑事訴訟法第299 條第1 項前段、第300 條，毒
品危害防制條例第8 條第1 項、第2 項、第18條第1 項前段、第
19條第1 項，刑法第11條、第28條、第55條、第25條第2 項，判
決如主文。
本案經檢察官唐道發到庭執行職務。
中    華    民    國    97    年    2     月    4     日
                  刑事第九庭  審判長法  官  游紅桃
                                    法  官  蘇琬能
                                    法  官  胡芷瑜
以上正本證明與原本無異。
如不服本判決，應於判決送達後10日內向本院提出上訴狀（應附
繕本），其未敘述上訴理由者，應於上訴期間屆滿後20日內補提
理由書狀於本院，上訴於臺灣高等法院。
                                    書記官  張懿昀
中    華    民    國    97    年    2     月    4     日
附錄論罪科刑法條全文
毒品危害防制條例第8條第1項、第2項
轉讓第一級毒品者，處 1 年以上 7 年以下有期徒刑，得併科新
臺幣 1 百萬元以下罰金。
轉讓第二級毒品者，處 6 月以上 5 年以下有期徒刑，得併科新
臺幣 70 萬元以下罰金。


司法院資訊處製作；財團法人民間司法改革基金會備份。
